【裁判字號】    91,交聲,1215
【裁判日期】    921223
【裁判案由】    違反道路交通管理處罰條例聲明異議
【裁判全文】
臺灣臺北地方法院交通事件裁定                  九十一年度交聲字第一二一五號
    原處分機關  台北市交通事件裁決所
    異  議  人
    即受處分人  甲○○
右列受處分人因違反道路交通管理處罰條例案件，對於台北市交通事件裁決所中華民
國九十一年七月十六日所為之處分（原處分案號：北市裁三字第裁二二─ＡＸＸ○一
四五三四號），聲明異議，本院裁定如左：
    主      文
異議駁回。
    理      由
一、按「汽車行駛至交岔路口，其行進、轉彎，應依左列規定：‧‧‧二、車輛行至
    無號誌或號誌故障而無交通警察指揮之交岔路口，支線道車應暫停讓幹線道車先
    行。未劃分幹、支線或同為幹線道或支線道者，轉彎車應暫停讓直行車先行；如
    同為直行車或轉彎車者，左方車應暫停讓右方車先行。‧‧‧」，道路交通安全
    規則第一百零二條第一項第二款定有明文。再道路交通管理處罰條例所稱之汽車
    ，依該條例第三條第八款之規定，包含機器腳踏車在內。又「汽車駕駛人，爭道
    行駛有左列情形之一者，處新台幣（下同）六百元以上一千八百元以下罰鍰：‧
    ‧‧九、支線道車不讓幹線道車先行，或兩線均為幹線道或支線道時，左方車不
    讓右方車先行者。‧‧‧」，復為道路交通管理處罰條例第四十五條第九款所明
    定。且汽車駕駛人駕駛汽車違反道路交通管理處罰條例第四十五條規定者，除應
    依該條所規定之罰鍰處罰外，並應予記違規點數一點，復為道路交通管理處罰條
    例第六十三條第一項第一款所明文規定。再汽車駕駛人，駕駛汽車違反道路交通
    安全規則，因而肇事致人受傷者，吊扣其駕駛執照三個月至六個月；前項之輕、
    重傷標準，由交通部定之，復分別為道路交通管理處罰條例第六十一條第三項、
    第四項所明定。而汽車駕駛人駕駛汽車如違反道路交通安全規則因而肇事致人受
    傷者，依違反道路交通管理事件統一裁罰標準及處理細則（於民國九十一年九月
    一日後該法之名稱已修正為違反道路交通管理事件統一裁罰基準及處理細則，下
    稱處理細則）第四十四條第一項及違反道路交通管理事件統一裁罰標準表（於九
    十一年九月一日後，其名稱已修正為違反道路交通管理事件統一裁罰基準表，下
    稱基準表）之規定，尚需依行為人因肇事致人所受之傷勢及有無在應到案日期前
    到案等二項因素，為之決定應對行為人所處吊扣駕駛執照期間。是行為人如係騎
    乘機車，於行駛至無號誌而無交通警察指揮之交岔路口，均同為支線道之直行車
    ，而左方車未暫停讓右方車先行，並因而肇事致人受有上開基準表註一情形所列
    以外之傷害，經警據報舉發，於舉發通知單上所載之應到案日期前到案聽候裁決
    ，經處罰機關調查後仍認定其有上開違規行為者，依上開處理細則第四十四條第
    一項及基準表之規定，應對該行為人處以六百元之罰鍰，並吊扣其駕駛執照三個
    月及記違規點數一點。
二、本件異議人即受處分人甲○○於九十一年四月十日十二時十分許，騎乘李秋銘所
    有之車牌號碼ＱＶＰ─八四五號輕型機車，沿台北市○○○路○段由南往北方向
    行駛，行經台北市○○○路○段二三六巷處時，因車輛行駛至無號誌而無交通警
    察指揮之交岔路口，均同為支線道之直行車，左方車未暫停讓右方車先行，該車
    之車前車頭遂撞及同路段二一八巷由東往西方向行駛由張惠通騎乘之車牌號碼Ａ
    ＨＱ─一三八號重型機車之左側車身而肇事，因而造成張惠通受有左膝、左小腿
    擦傷、左胸挫傷等傷害，嗣台北市政府警察局文山第二分局交通分隊員警史佑生
    到場處理，並製作道路交通事故調查報告表（包括事故現場圖及肇事經過摘要）
    、道路交通事故補充資料表及由朱育成製作交通事故談話紀錄表後，乃由台北市
    政府警察局交通大隊第四組鄭美惠以受處分人未遵守道路交通安全規則第一百零
    二條第一項第二款之規定，有違反道路交通管理處罰條例第四十五條第九款之「
    汽車駕駛人，爭道行駛，有兩線均為支線道時，左方車不讓右方車先行」之行為
    ，並因而肇事致人受傷為由，依道路交通管理處罰條例第六十一條第三項逕行掣
    單舉發。經將舉發通知單送達受處分人後，受處分人於舉發通知單上所載應到案
    日期（九十一年五月三十日）前之九十一年五月一日向原處分機關申訴，原處分
    機關函請舉發單位即台北市政府警察局交通大隊調查結果，仍認受處分人有前揭
    違規行為，乃依道路交通管理處罰條例第四十五條第九款（贅引第一項）及第六
    十一條第一項第一款（漏引第一款）、第三項（贅載第一款）規定，於九十一年
    七月十六日以北市裁三字第裁二二─ＡＸＸ○一四五三四號裁處受處分人罰鍰六
    百元，並吊扣駕駛執照三個月及記違規點數一點。
三、本件受處分人經合法傳喚未到庭，且於異議狀內對於右揭時、地騎乘機車與張惠
    通發生擦撞，張惠通並因此受有傷害之事實坦認不諱，然矢口否認有何違反道路
    交通管理處罰條例規定之行為，據其異議狀之異議意旨略以：案發時受處分人騎
    乘車牌號碼ＱＶＰ─八四五號輕型機車由南往北行經台北市○○○路二一八巷路
    口時，在該路段三十九號門前已有二點五噸小貨車違規西向東停放，由於小貨車
    高度約二點五公尺，寬度約一點八公尺，嚴重影響受處分人對右側車道之視野判
    斷，當受處分人以時速約二十里超逾小貨車左後緣，到達路口中心時，減速煞車
    觀察右前方是否有來車時，張惠通騎乘車牌號碼ＡＭＱ─一三八號重型機車急速
    由羅斯福路二一八巷由東往西穿越，導致受處分人緊急煞車及往右偏離，與張惠
    通機車在地下人孔位置前發生擦撞，受處分人倒臥在地下人孔北側，距離擦撞點
    約八十公分處，而張惠通經擦撞後，騎車沿途搖晃至二十公尺長距離才能停下，
    受處分人主張視線因前述小貨車而受阻，又張惠通當日應無遵照標線指示，有行
    車速度過快超速之嫌，張惠通似有違反道路交通管理處罰條例第四十五條第三款
    、第十五款規定之嫌，應由張惠通負過失之責，且依道路交通標誌標線誌設置規
    則第一百四十九條第一項第九款、道路交通安全規則第一百零三條及第一二五條
    第二款、第八款規定，可信賴其他參與交通之對方亦能遵守交通規則，同時為必
    要之助益，謹慎採取適當之行動，對於不可知之對方違規行為並無預防之義務，
    此即所謂之「信賴原則」，其他參予道路交通者未予遵守，以致發生交通事故，
    則不應使行為人負責，張惠通於枕木紋行人穿越道停車線未減速慢行應為肇事主
    因，小貨車違規停放妨礙視線為次因，上述兩者對此次車禍應負全部責任云云。
四、經查：本件受處分人騎乘前述機車，沿台北市○○○路○段由南往北方向行駛，
    行經台北市○○○路○段二三六巷處時，因車輛行駛至無號誌而無交通警察指揮
    之交岔路口，均為支線道之直行車，而左方車未暫停讓右方車先行，該車之車前
    車頭遂撞及同路段二一八巷由東往西方向行駛由張惠通騎乘之車牌號碼ＡＨＱ─
    一三八號重型機車之左側車身而肇事，因而造成張惠通受有左膝、左小腿擦傷、
    左胸挫傷等傷害等情，有到場處理之台北市政府警察局交通警察大隊文山第二分
    局交通分隊員警史佑生製作之道路交通事故調查報告表（包括事故現場圖及肇事
    經過摘要）、道路交通事故補充資料表及朱育成製作之交通事故談話紀錄表等在
    卷可稽，堪信屬實。受處分人雖以前情置辯，然受處分人為領有駕駛執照之汽車
    駕駛人，於道路上騎乘機車之際，本應隨時注意行車安全、遵守道路交通安全規
    則及遵守道路交通標誌、標線、號誌之指示、警告、禁制規定而行駛，於車輛行
    駛至無號誌而無交通警察指揮之交岔路口，既同為支線道之直行車，左方車應暫
    停讓右方車先行，其當不得以任何理由違反上開規定，且本件受處分人於談話紀
    錄表中業已坦認其沿羅斯福路五段二三六巷南往北行駛至肇事地點時，其右方一
    部重機車自羅斯福路五段二一八巷東往西行駛等語，張惠通亦稱渠係沿羅斯福路
    五段二一八巷東往西行駛至肇事地點時，渠左方有一部輕機車沿羅斯福路五段二
    三六巷南往北直行（均見交通事故談話紀錄表所載）等情，參之卷附之道路交通
    事故調查報告表所示，肇事路段行車速率限制各為受處分人行駛方向三十公里、
    張惠通行駛方向五十公里，且受處分人肇事當時天候雖為陰天，但有日間自然光
    線，路面乾燥無缺陷，該路段無障礙物，視距良好，受處分人顯無不能注意之情
    形甚為灼然，卻未遵守道路交通安全規則之規定，疏於注意，於無號誌且無交通
    警察指揮之交岔路口，均同為支線道之直行車，其左方車未暫停讓右方車先行，
    其有過失，至為明顯，再台北市政府警察局交通警察大隊亦認本件為受處分人左
    方車未讓右方車先行致人受傷為其肇事原因，有該交通警察大隊交通事故分析研
    判表、受理交通違規事件調查表附卷可參，亦與本院上開認定悉相符合，是受處
    分人自不得以當日其行經台北市○○○路二一八巷路口時，在該路段三十九號門
    前已有二點五噸小貨車違規西向東停放，由於小貨車高度約二點五公尺，寬度約
    一點八公尺，嚴重影響受處分人對右側車道之視野判斷，當受處分人以時速約二
    十里超逾小貨車左後緣，到達路口中心時，減速煞車觀察右前方是否有來車時，
    張惠通騎乘車牌號碼ＡＭＱ─一三八號重型機車急速由羅斯福路二一八巷由東往
    西穿越，導致受處分人緊急煞車及往右偏離，與張惠通機車在地下人孔位置前發
    生擦撞，受處分人倒臥在地下人孔北側，距離擦撞點約八十公分處，而張惠通經
    擦撞後，騎車沿途搖晃至二十公尺長距離才能停下，受處分人主張視線因前述小
    貨車而受阻，又張惠通當日應無遵照標線指示，有行車速度過快超速之嫌，張惠
    通似有違反道路交通管理處罰條例第四十五條第三款、第十五款規定之嫌，應由
    張惠通負過失之責，且依道路交通標誌標線誌設置規則第一百四十九條第一項第
    九款、道路交通安全規則第一百零三條及第一二五條第二款、第八款規定，可信
    賴其他參與交通之對方亦能遵守交通規則，同時為必要之助益，謹慎採取適當之
    行動，對於不可知之對方違規行為並無預防之義務，此即所謂之「信賴原則」，
    其他參予道路交通者未予遵守，以致發生交通事故，則不應使行為人負責，張惠
    通於枕木紋行人穿越道停車線未減速慢行應為肇事主因，小貨車違規停放妨礙視
    線為次因，上述兩者對此次車禍應負全部責任云云，飾卸其責。本件事證明確，
    受處分人確有前開違規行為，應堪認定。
五、綜上所述，受處分人確有於右揭時、地騎乘機車至交岔路口時，均同為支線道之
    直行車，左方車未暫停讓右方車先行，違反該道路交通安全規則而肇事致人受有
    上開基準表註一情形所列以外傷害之行為，且已於舉發通知單上所載應到案日期
    前向原處分機關提出申訴，從而原處分機關依道路交通管理處罰條例第四十五條
    第九款、第六十一條第一項第一款、第三項及處理細則第四十四條第一項暨基準
    表之規定，裁處受處分人罰緩六百元，並吊扣駕駛執照三個月，及記違規點數一
    點，核無違誤，本件受處分人猶執前詞，指摘原處分不當，自無理由，應予駁回
    。
據上論斷，應依道路交通案件處理辦法第十九條，裁定如主文。
中      華      民      國      九十二      年    十二    月    二十三  日
                                        臺灣臺北地方法院交通法庭
                                            法  官  黃紹紘
如不服本裁定，應於裁定送達後五日內，向本院提出抗告狀。
右正本證明與原本無異。
                                            書記官  劉新怡
中      華      民      國      九十二      年    十二    月    二十三  日


司法院資訊處製作；財團法人民間司法改革基金會備份。
